臺灣彰化地方法院刑事判決　　　　　　　　　　　　　九十四年度易字第一一九號
　　公　訴　人　臺灣彰化地方法院檢察署檢察官
　　被　　　告　甲○○
右列被告因違反空氣污染防制法案件，經檢察官聲請簡易處刑 (九十三年度偵字第六
五三六號），本院認有刑事訴訟法第四百五十一條之一第四項但書規定之情形，改依
通常程序判決如左：
    主  文
甲○○無空氣污染防制設備而燃燒易生特殊有害健康之物質，處拘役伍拾日，如易科
罰金，以佰元折算壹日。
    事  實
一、甲○○並無任何空氣污染之防制設備，其明知燃燒有害健康物質將會污染空氣，
    竟於民國九十三年九月一日上午五時許，在彰化縣員林縣山腳路五段三一四巷土
    地公坑高速鐵路Ｃ二六０西側約一百公尺處空地，露天燃燒易生特殊有害健康之
    物質、即被覆塑膠之電線、電纜線，以備撿拾燃燒後所剩之銅線、鐵線等金屬前
    去變賣。嗣於同日上午五時四十五分許，為警當場在上址查獲，始查知上情。
二、案經彰化縣警察局員林分局報告臺灣彰化地方法院檢察署檢察官偵查後聲請簡易
    處刑，本院認有刑事訴訟法第四百五十一條之一第四項但書規定之情形，改依通
    常程序判決審理。
    理  由
一、訊據被告甲○○固不否認其確有於右揭時、地，提半桶水站在現場尚在燃燒之電
    線、電纜線堆旁等候，以備撿拾燃燒後之銅線等金屬而為警當場查獲等情，惟其
    矢口否認有燃燒被覆塑膠之電線、電纜線等犯行，辯稱：該堆燃燒之電線、電纜
    線並非伊放火燃燒，伊係在該電線、電纜線已被放火燃燒後始到現場等候，以備
    撿拾燃燒後所剩之金屬前去變賣，當時提的水是因為踏到泥巴，以及撿東西弄髒
    手，才去提半桶水來準備清洗手腳云云。惟查：被告前開違反空氣污染防制法之
    犯罪事實，業據證人即發現被告正在燃燒電線、電纜線而以電話報警之乙○○○
    於警訊及本院審理中之證述詳細，其明白指證被告稱：伊看到他（指被告）在燃
    燒電線、電纜線，伊就回家打電話報警，然後等警察來，警察到現場時，那個人
    還在那裡，整個過程伊都有看到，被告燃燒電線、電纜線之處地勢較高，平常並
    不會有人去那裡等語，其對被告在現場燃燒該堆電線、電纜線之事實指證歷歷，
    且前後所證大致相符，應可採信，且被告在現場被查獲之過程，亦經證人即查獲
    被告之員警丁○○、丙○○（原名梁橫濱）二人於本院證述明確，其二人一致證
    說：當天伊二人值班，有民眾報案稱案發地有人在燃燒廢棄物，伊等一同前去處
    理，抵達現場時，看見被告正提一桶水往燃燒之電線、電纜線堆中走去，雙手黑
    黑的，有煙灰之痕跡，伊等問被告在燒什麼，其當時答說是從南投撿拾廢棄之電
    纜線載至現場燒，以備撿拾所剩之金屬前去變賣，當時伊等無法確定被告違法，
    經聯絡主管機關即環保局人員前來勘查後始確定被告違法，然被告在得知其違法
    後，即改口否認該堆電線、電纜線係其所燃燒等語，又被告於被查獲時雙手確實
    沾滿黑灰，亦有被告遭查獲時所拍攝之照片附卷可憑。顯見被告於被查獲時，確
    仍在現場看顧該堆尚在燃燒之電線、電纜線，且其原亦自承該堆電線、電纜線確
    係其放火燃燒無誤，雖被告於案發後改口否認有放火燃燒該堆電線、電纜線之犯
    行，並以前開情詞置辯，然廢棄之電線、電纜線所殘餘之價值仍係其中之金屬部
    分，故放火燃燒電線、電纜線之目的，無非係為取得燃燒後之金屬，是若該堆電
    線、電纜線並非被告撿拾後，載至現場放火燃燒，又怎會有他人自甘違法先行代
    替被告放火燃燒該堆電線、電纜線後，而讓被告得以坐享其利撿拾燃燒後之金屬
    前去變賣，被告於本院審理時供承其於前一天的傍晚即曾到現場撿拾廢棄之鐵
    釘、鋁管等物。然既其於前一天的傍晚即到現瑒撿拾鐵釘、鋁管等他人丟棄之物
    ，何不一併將電線等物撿拾，而於翌日凌晨五時許再到現場撿拾電線等物之理；
    其此之所辯，顯然不合常理，再者本案查獲之時間，乃係清晨五時許，若非被告
    放火燃燒該堆電線、電纜線，其又怎會預見該處正有一堆燃燒中之電線、電纜線
    得以撿拾而前去現場等候，且又怎會有其他人於清晨之際，前去現場放火燃燒該
    堆電線、電纜線，更見被告上開所辯，顯屬無稽，要無可信。此外，復有彰化縣
    環保局稽查隊環境稽查工作紀錄、現場圖、現場照片及行政院環境保護署（起訴
    書誤載為衛生署，下稱環保署）九十三年十一月一日環署空字第０九三００七四
    六六二號函暨該署九十一年八月十五日環署空字第０九一００五六二七九Ｇ號公
    告在卷可相佐證，依環保署該函所示，外層包覆塑膠之電線、電纜線，確含有易
    生特殊有害健康之物質，並業經該署公告無誤，是被告所辯，顯係為己卸責之詞
    ，並無可採，其違犯空氣污染防制法之犯行堪以認定，應依法予以論科。
二、核被告甲○○所為，係違犯空氣污染防制法第四十八條第一項之無空氣污染防制
    設備而燃燒易生特殊有害健康之物質罪。爰審酌被告犯罪之動機、目的、方法、
    手段、所生危害，其前有多次竊盜之犯罪記錄，品行難謂良好，本次復因燃燒廢
    棄之電線、電纜線被查獲，雖所燃燒電線、電纜線之數量不多，但其於被查獲後
    卻不知反省而坦認犯行，反一再卸責否認，犯後態度不佳等一切情狀，量處如主
    文所示之刑，並諭知易科罰金之折算標準，以示懲儆。
三、據上論斷，應依刑事訴訟法第四百五十二條、第二百九十九條第一項前段，空氣
    污染防制法第四十八條第一項，刑法第十一條前段、第四十一條第一項前段，罰
    金罰鍰提高標準條例第二條，判決如主文。
本案經檢察官林裕斌到庭執行職務。
中      華      民      國      九十四      年      四    月  二十二    日
                                臺灣彰化地方法院刑事第一庭
                                    審判長法官  葉  榮  郎
                                    法      官  陳  秋  錦
                                    法      官  葛  永  輝
右正本證明與原本無異。
如不服本判決，應於判決送達後十日內向本院提出上訴狀( 須附繕本 )。
                                    法院書記官  施  惠  卿
中      華      民      國      九十四      年      四    月  二十五    日
空氣污染防制法第四十八條第一項
無空氣污染防制設備而燃燒易生特殊有害健害之物質者，處三年以下有期徒刑、拘役
或科或併科新臺幣二十萬元以上一百萬元以下罰金。
